【裁判字號】    98,消債抗,588
【裁判日期】    990107
【裁判案由】    聲請清算程序
【裁判全文】
臺灣高雄地方法院民事裁定           98年度消債抗字第588號
抗  告  人  甲○○
上列當事人因消費者債務清理事件聲請清算，對本院於民國98年
10月16日所為98年度消債清字第171 號裁定提起抗告，本院裁定
如下：
    主  文
原裁定廢棄。
抗告人即債務人甲○○自民國九十九年一月七日十六時起開始清
算程序。
命司法事務官進行本件清算程序。
    理  由
一、抗告意旨略以：抗告人本身之債務，現應區分為仍積欠銀行
    之新臺幣（下同）414,792 元債務，及經銀行外賣之外賣債
    權部分即2,226,000 元。先前抗告人與最大債權銀行進行債
    務協商時，最大債權銀行雖開出每月清償872 元之優惠條件
    ，惟此部分之清償實僅限於抗告人上開積欠銀行款項之部分
    ，而未及於上述外賣債權。苟外賣債權公司為求受償，必然
    依法對抗告人提出民事訴訟，進行強制執行抗告人本身之薪
    資，在抗告人現每月薪資僅有22,000元之情形下，倘受強制
    執行，依現行實務，抗告人每月所餘之生活費用必然僅餘約
    14,000元，明顯低於足以維持低收入戶之生活費用18,238元
    。抗告人縱有心力欲清償債務，客觀上亦無力長久，是本件
    應審酌之重點，即在於抗告人所積欠之外賣債權部分，倘外
    賣債權無法受到公平受償之程度，則外賣債權人為維自身權
    益，必然循我國司法途徑以求其債權得到最大滿足，抗告人
    亦係因慮及外賣債權之債權人一旦依法循司法途徑滿足其債
    權，則抗告人即已不能維持生活，亦無法再履行與債權銀行
    所達成之協議，方未同意債權銀行所提之清償方案，絕非無
    還款誠意。又因抗告人現年已42歲，於客觀事實上，已難希
    望抗告人之還款能力有增長之情事或收入驟增之情形，以抗
    告人現所負債務，縱不加計利息，以現每月之餘款全數用以
    還債，仍需償還701 期，即相當於58年，抗告人客觀上實難
    完全清償，而應已達不能清償債務之程度。原審就上漏未斟
    酌，恐有未洽，為此爰依法提起抗告，請求廢棄原裁定，准
    予抗告人清算之聲請等語。
二、按債務人不能清償債務或有不能清償之虞者，得依本條例所
    定更生或清算程序，清理其債務；而法院開始清算程序之裁
    定，應載明其年、月、日、時，並即時發生效力。次按法院
    裁定開始更生或清算程序後，得命司法事務官進行更生或清
    算程序，必要時得選任律師、會計師或其他適當之自然人或
    法人一人為監督人或管理人。消費者債務清理條例第3 條、
    第83條第1 項、第16條第1 項分別定有明文。
三、經查：
（一）抗告人現積欠新光銀行等債權人計2,640,792 元債務（含
      京城商業銀行166,000 元、富邦資產管理股份有限公司35
      0,000 元、元大銀行280,000 元、寰辰資產管理股份有限
      公司830,000 元、華山產物保險股份有限公司600,000 元
      ），於98年3 月13日以書面向最大債權金融機構新光銀行
      請求共同協商債務清償方案，惟協商不成立，有抗告人提
      出之前置協商不成立通知書1 紙（見原審卷第27頁）、債
      權人清冊1 份（見原審卷第8 、9 頁）、財團法人金融聯
      合徵信中心專用債權人清冊及當事人綜合信用報告1 份（
      見原審卷第16至20頁）等附卷可稽。而經本院依職權向抗
      告人之債權人再予函查之結果，抗告人所積欠之債務本金
      、遲延利息及違約金之計算方式，則分別如附表所示，有
      附表所示抗告人之債權人陳報狀在卷可憑（見本院卷第26
      -8 4頁）。則依抗告人債權人所陳報如附表所示之資料，
      抗告人因積欠如附表所示債權人債權本金，每月所衍生之
      遲延利息及違約金，合計即達19,212元。
（二）又抗告人名下並無財產，此有財政部高雄市國稅局財產歸
      屬資料清單附原審卷可查（見原審卷第14頁）；又抗告人
      自98年5 月1 日起擔任「月娥社區復健中心」行政人員，
      每月薪資為22,000元，有在職證明書、薪資袋影本及勞工
      保險被保險人投保資料表等（見原審卷第34－37頁）附卷
      可按。在抗告人已負債甚巨之情形下，本院認其生活標準
      ，應壓縮至僅足以維持其最低人性尊嚴之最低限度，始符
      公允，是於斟酌其住所地之物價水準及生活水平後，認其
      生活費用應以所居住之臺灣省依內政部社會司所公佈之98
      年度最低生活費用，即9,660 元，作為其每月基本生活費
      用，方屬適當。則在抗告人並無任何財產可供變賣清償債
      務之情形下，抗告人前開每月之薪資，於扣除其自身必要
      之生活費用後，僅餘12,040元，客觀上已不足以清償其所
      積欠之負債每月所衍生之利息及違約金，遑論清償債務本
      金，客觀上應可認抗告人已無法清償債務。本件復查無抗
      告人即債務人有消費者債務清理條例第6 條第3 項、第8
      條所定駁回清算聲請之事由存在，則抗告人聲請清算，應
      屬有據。原審僅以抗告人與最大債權銀行為前置協商時，
      最大債權銀行係以「180 期、利率0 % 、每月繳納872 元
      」方式償還，依抗告人之實際收支，並無不能負擔而顯然
      不當之處，駁回抗告人清算之聲請，然未慮及抗告人確有
      銀行外賣債權之存在，且此部分之外賣債權不包括於上揭
      前置協商之清償方案中，復未精算抗告人因銀行外賣債權
      每月應支付之清償款項，遽認本件抗告人並無不能清償債
      務或有不能清償之虞之情事，即有未洽。原審所為之裁定
      既有未洽之處，自應由本院廢棄原裁定，另為適法之裁定
      ，爰依前揭規定，裁定如主文第1 、2 項所示，並命司法
      事務官進行本件更生程序。
四、據上論結，本件抗告為有理由，依清費者債務清理條例第11
    條第2 項、第15條、第16條、第83條，民事訴訟法第492 條
    ，裁定如主文。
中    華    民    國    99    年    1     月    7     日
              民事第六庭審判長法      官  楊國祥
                              法      官  林書慧
                              法      官  李怡諄
上為正本係照原本作成。
本裁定不得再抗告。
本裁定已於99年1月7日下午4時公告。
中    華    民    國    99    年    1     月    7     日
                              書  記  官  陳建琪
附表：
┌──┬──────┬─────┬───┬───┬────┬──────┬───────┐
│編號│債權人      │本    金  │利 率 │利 息 │違約金  │種   類     │備    註      │
│    │            │(新台幣)  │      │(每月)│(每月)  │            │              │
├──┼──────┼─────┼───┼───┼────┼──────┼───────┤
│ 一 │京城銀行    │   48,747 │11.5% │467   │ 無     │  信用貸款  │              │
│    │            │          │      │      │        │（保證債務）│              │
│    │            ├─────┼───┼───┼────┼──────┼───────┤
│    │            │  166,349 │11.5% │1,594 │ 319    │  信用貸款  │              │
│    │            │          │      │      │        │（保證債務）│              │
├──┼──────┼─────┼───┼───┼────┼──────┼───────┤
│ 二 │新光銀行    │   72,212 │0.01% │1,083 │ 108    │信用卡      │              │
│    │            │          │(日息)│      │        │            │              │
├──┼──────┼─────┼───┼───┼────┼──────┼───────┤
│ 三 │上海匯豐銀行│   14,979 │18.25%│  228 │ 無     │信用卡      │              │
├──┼──────┼─────┼───┼───┼────┼──────┼───────┤
│ 四 │台新銀行    │   41,745 │20%   │  696 │ 無     │信用卡      │違約金1,252元 │
│    │            │          │      │      │        │            │，以未收本金3%│
│    │            │          │      │      │        │            │計算，至多3期 │
├──┼──────┼─────┼───┼───┼────┼──────┼───────┤
│ 五 │富邦資產公司│   90,844 │17.5% │1,325 │  133   │信用卡      │              │
│    │            │          │      │      │        │（轉讓債權）│              │
├──┼──────┼─────┼───┼───┼────┼──────┼───────┤
│ 六 │元大銀行    │  752,956 │ 9.2% │5,773 │1,155   │保證債務    │              │
├──┼──────┼─────┼───┼───┼────┼──────┼───────┤
│ 七 │花旗銀行    │   53,549 │  20% │  892 │  600   │信用卡      │違約金按月給付│
│    │            │          │      │      │        │            │600 元        │
├──┼──────┼─────┼───┼───┼────┼──────┼───────┤
│ 八 │寰辰資產公司│  271,521 │  20% │4,525 │ 314    │汽車貸款    │              │
│    │            │          │      │      │        │（轉讓債權）│              │
├──┴──────┼─────┼───┴───┴────┴──────┼───────┤
│ 總             結│ 1,512,902│每月應繳之利息及違約金共計19,212元    │              │
│                  │          │                                      │              │
└─────────┴─────┴───────────────────┴───────┘

司法院資訊處製作；財團法人民間司法改革基金會備份。
